臺灣板橋地方法院刑事判決　　　　　　　　　　　　九十一年度交易字第四四○號
　　公　訴　人　臺灣板橋地方法院檢察署檢察官
　　被　　　告　甲○○　男　三.
右列被告因公共危險等案件，經檢察官提起公訴（九十一年度偵字第八九四○號），
本院判決如左：
    主      文
甲○○服用酒類，不能安全駕駛動力交通工具而駕駛，處拘役肆拾日，如易科罰金，
以參佰元折算壹日；又因過失傷害人，處有期徒刑參月，如易科罰金，以參佰元折算
壹日。
    事      實
一、甲○○明知曾於民國九十一年五月十日晚間六時起至當晚十時許間，在臺北縣板
    橋市○○路某雜貨店飲用啤酒若干，已達酒醉不能安全駕駛動力交通工具之狀態
    ，應不得駕駛車輛，竟於當日晚間十時許，由臺北縣板橋市○○路五十巷十號工
    作居住之處所騎乘車牌號碼ＢＶＺ－○八五號重型機器腳踏車（下簡稱機車）上
    路欲至臺北縣中和市，於當日晚間十時四十五分許，沿臺北縣板橋市○○○路雙
    向道路往文化路方向駛經臺北縣板橋市○○○路一二五號前同向三車道且已劃分
    快慢車道路段，應注意機車在已劃分快慢車道之道路，雙向道路僅得在最外側快
    車道及慢車道行駛，且應注意汽車超越前車時，應於前車左側保持半公尺以上之
    間隔超過，且應注意兩車併行之間隔，並隨時採取必要之安全措施，以避免危險
    之發生，依當時情形亦無不能注意之情形，竟怠於注意，違規駛往最內側車道，
    適同向中間車道有乙○○騎乘車牌號碼ＭＥＳ－五三七號重型機車搭載蔡淑蕙行
    駛，甲○○復未注意與之保持併行之安全距離，即貿然進入最內側車道繼續行駛
    ，致其機車右側把手擦撞乙○○所乘機車左側把手，二輛機車均因此失去重心而
    滑行倒地，造成乙○○受有右手肘擦傷之傷害，蔡淑蕙頭部外傷合併蜘蛛網膜下
    腔出血、右頂部頭皮撕裂傷五公分（起訴書漏載之，應予更正）、右肩、右肘擦
    傷、及右手掌、右腸骨部挫傷等傷害；甲○○於肇事後，在有偵查犯罪職權之機
    關尚不知何人肇事前，即託人以電話報警敘明其姓名及肇事地點，並在場等候處
    理，嗣於翌日凌晨零時四十二分許，在上開派出所接受呼氣酒精測試結果，其呼
    氣所含酒精成份尚達每公升零點二七毫克而另為警查獲其服用酒類不能安全駕駛
    動力交通工具行為。
二、案經乙○○、蔡淑蕙訴由臺北縣政府警察局海山分局報請臺灣板橋地方法院檢察
    署檢察官偵查起訴。
    理      由
一、訊之被告固坦承服用酒類，不能安全駕駛動力交通工具而駕駛，惟矢口否認有何
    過失傷害行為，辯稱：伊行經事故發生地點時，原本是在最外側車道行駛，嗣見
    最內側車道沒車，旋變換至最內側車道，未注意乙○○等是行駛在哪個車道上面
    ，後來伊機車右側把手不知何故道，竟與被害人騎乘之機車發生擦撞云云。經查
    ：
    （一）關於服用酒類，不能安全駕駛動力交通工具而駕駛部分：
          被告就其當日飲酒後，於晚間十時許駕車等情，已據其於警訊、偵查及本
          院審理時供承歷歷，且於審理時自白其犯服用酒類，不能安全駕駛動力交
          通工具而駕駛罪，其於審理中雖猶稱無不勝酒力之情形，然其為警查獲後
          ，於九十一年五月十一日凌晨零時四十二分許接受呼氣酒精濃度測試結果
          ，其呼氣酒精濃度尚達每公升零點二七毫克，有酒測單影本一紙在卷可稽
          （見偵查卷第十二頁），不僅已逾道路交通安全規則第一百十四條第二款
          所定飲酒後其吐氣所含酒精成份超過每公升零點二五毫克以上者不得駕車
          之標準，猶見其於九十一年五月十日十時許肇事前駕車，呼氣酒精濃度應
          較每公升零點二七毫克為高，參酌卷內臺北縣政府警察局海山分局海山派
          出所於九十一年五月十一日晨二時許觀察製作之刑法第一百八十五條之三
          案件測試觀察紀錄表載述被告於查獲、測試及訊問過程中有含糊不清、多
          語及酒測值超過標準等情事，認已達於酒醉不能安全駕駛之程度（見偵查
          卷第十四頁），以及後述肇事致人受傷之結果，足證被告於肇事前騎乘機
          車時，已達酒醉且不能安全駕駛動力交通工具之程度甚明，是其曾稱無不
          勝酒力云云，與事實不符，無以信實。
    （二）關於過失傷害部分：
          右揭被告騎乘機車失慎致人受傷之事實，迭據被害人乙○○、蔡淑蕙歷警
          訊、偵查及本院審理時皆一致指訴不移，核與被告於偵查中供認於快車道
          併行時，因不小心發生擦撞等語（見偵查卷第二十三頁）相符，且有財團
          法人亞東紀念醫院九十一年五月十一日診斷證明書（見偵查卷第十五頁及
          第三十三頁）及道路交通事故調查報告表等存卷可資佐證，參合被告自承
          因見最內側車道無車輛行駛，即由最外側車道變換至最內側車道行駛等語
          （見本院九十一年十月二十八日審判筆錄），其行車貪圖無礙、貿然變換
          車道疾馳之狀，甚為顯然，俱徵被告騎乘機車，於變換車道至最內側車道
          後，疏未與其旁中間車道之車輛保持併行之安全距離，即繼續行駛，遂發
          生擦撞而肇事無疑。按機車行駛在已劃分快慢車道之道路，雙向車道得在
          最外側快車道及慢車道行駛，又汽車行駛時，應注意兩車併行之間隔，並
          隨時採取必要之安全措施，道路交通安全規則第九十九條第一項第二款前
          段、第九十四條第三項分別定有明文，此為汽車駕駛人應盡之注意義務；
          又觀卷內道路交通事故調查報告表繪示，臺北縣板橋市○○○路一二五號
          前路段為雙向車道，往文化路方向設有同向三車道，劃有快慢車道分隔線
          ，事故發生時天候晴、夜間有照明、道路型態為直路、快慢車道均有舖裝
          、路面乾燥、無障礙、無缺陷、視距良好，是依當時情形，亦無何不能注
          意之情事，彼時倘被告能盡其注意義務，在最外側之快車道或慢車道上行
          駛，而非恣意違規駛入最內側車道，或於駛入最內側車道後，能注意與簡
          榮安、蔡淑蕙所共乘行駛在中間車道之車牌號碼ＭＥＳ－五三七號重型機
          車保持併行之間隔，並隨時採取必要之安全措施，應不至於發生擦撞，造
          成被害人身體受傷之結果，其有過失，及其過失與被害人所受傷害間有相
          當因果關係，實毋庸疑。
    綜上，被告否認有何過失，無非推諉卸責之詞，不足採信，本案事證明確，被告
    酒後不能安全駕駛而駕駛，又因過失傷害人等犯行，咸堪認定。
二、核被告甲○○所為，係犯刑法第一百八十五條之三之服用酒類不能安全駕駛動力
    交通工具而駕駛罪及刑法第二百八十四條第一項前段之過失傷害罪。被告以一過
    失駕駛行為造成被害人二人受傷，侵害二身體法益，為同種想像競合，應依刑法
    第五十五條規定，從一過失傷害罪名處斷。被告酒醉駕車因而致人受傷，依法應
    負刑事責任，所犯過失傷害罪部分，應依道路交通管理處罰條例第八十六條第一
    項規定加重其刑。被告於審理時陳明肇事致人受傷後，曾託人報警（見本院九十
    一年十月二十八日審判筆錄），卷內臺北縣政府警察局自首調查表（見偵查卷第
    十六頁）猶註記被告於肇事後，親自或託人前往警察機關報案，已報明肇事人姓
    名、地點，參合被告未逃避警詢及偵、審之事實，應認為其對未發覺之過失傷害
    犯罪自首而接受裁判，應依刑法第六十二條前段規定減輕其刑。被告所犯過失傷
    害罪既同有刑之加重及減輕原因，應先加後減之。被告所犯上開二罪名間，行為
    互殊，犯罪構成要件迥不相侔，應予分論併罰。爰審酌酒後駕車之危害及酒後不
    應駕車之觀念，已透過學校教育、政令宣導及各類媒體廣為介紹傳達各界週知多
    年，被告對於酒後不能駕車，及酒醉駕車之危險性，應有相當之認識，詎其明知
    飲酒致醉，不能安全駕駛，猶駕車上路，顯心存僥倖，並乏尊重其他用路人生命
    、財產安全之觀念，至為可訾，而其尚怠於履行駕車應盡之注意義務，致被害人
    受傷，駕駛態度輕率，應予非難，兼衡其素行，被害人所受傷勢，及被告犯後態
    度等一切情狀，分別量處各罪如主文所示之刑，並諭知易科罰金之折算標準，資
    為懲儆。
據上論結，應依刑事訴訟法第二百九十九條第一項前段，道路交通管理處罰條例第八
十六條第一項，刑法第一百八十五條之三、第二百八十四條第一項前段、第五十五條
、第六十二條、第四十一條第一項前段、第二項，罰金罰鍰提高標準條例第一條前段
、第二條，判決如主文。
本案經檢察官顏妃琇到庭執行職務。
中      華      民      國    九十一    年     十一     月     十一     日
                                      臺灣板橋地方法院交通法庭
                                          法  官  蔡  新  毅
右正本證明與原本無異。
如不服本判決，應於判決送達後十日內，向本院提出上訴狀。
                                          書記官  謝  麗  秋
中      華      民      國    九十一    年     十一     月     十一     日
※附錄本案論罪科刑法條全文※
中華民國刑法第一百八十五條之三：
服用毒品、麻醉藥品、酒類或其他相類之物，不能安全駕駛動力交通工具而駕駛者，
處一年以下有期徒刑、拘役或三萬元以下罰金。
中華民國刑法第二百八十四條：
因過失傷害人者，處六月以下有期徒刑、拘役或五百元以下罰金，致重傷者，處一年
以下有期徒刑、拘役或五百元以下罰金。
從事業務之人，因業務上之過失傷害人者，處一年以下有期徒刑、拘役或一千元以下
罰金，致重傷者，處三年以下有期徒刑、拘役或二千元以下罰金。
